臺灣桃園地方法院刑事判決　　　　　　　 99年度智易字第9號
公　訴　人　臺灣桃園地方法院檢察署檢察官
被　　　告　陳雅芬
上列被告因違反著作權法等案件，經檢察官聲請簡易判決處刑（
99年度偵字第710 號），本院認不宜以簡易判決處刑（99年度桃
智簡字第9 號），改依通常程序審理，判決如下︰
    主      文
陳雅芬被訴違反商標法部分無罪；被訴違反著作權法部分公訴不
受理。
    理      由
一、按檢察官聲請以簡易判決處刑之案件，經法院認為有刑事訴
    訟法第451 條之1 第4 項但書之情形者，應適用通常程序審
    判之，同法第452 條定有明文，經查，本件被告陳雅芬被訴
    違反著作權法等一案，本院認檢察官之聲請有刑事訴訟法第
    451 條之1 第4 項但書第3 款所定之事由，不宜以簡易判決
    處刑，爰依刑事訴訟法第452 條之規定，改依通常程序審判
    之。
二、無罪部分:
  (一)證據能力部分: 按被告以外之人於審判外之陳述，雖不符前
    四條之規定，而經當事人於審判程序同意作為證據，法院審
    酌該言詞陳述或書面陳述作成時之狀況，認為適當者，亦得
    為證據，刑事訴訟法第159 條之5 定有明文。本案認定犯罪
    事實所引用之卷內卷證資料（包含文書證據、物證等證據）
    ，並無證據證明係公務員違背法定程序所取得，且當事人於
    本院審理終結前就卷內所有之卷證資料之證據能力均表示無
    意見而同意作為證據，本院審酌卷內證據作成時之狀況並無
    瑕疵之情狀存在而認為適當，復查無顯有不可信之情況存在
    ，又卷內之文書證據，亦無刑事訴訟法第159 條之4 之顯有
    不可信之情況與不得作為證據之情形，則依刑事訴訟法第15
    9 條之5 之規定，本案以下認定事實所引用之相關傳聞證據
    ，均有證據能力，合先敘明。
  (二)公訴意旨略以：被告陳雅芬知悉「猴臉圖」之商標圖樣，業
    經告訴人張佩新向經濟部智慧財產局申請商標註冊登記獲准
    ，取得商標專用權，經指定使用於衣服、鞋子、帽子，現仍
    在專用期間內，非經告訴人同意或授權，不得擅自販賣或意
    圖販賣而公開陳列該商標商品。其竟基於販賣仿冒商標商品
    之犯意，於民國98年8 月間某日起，以每件新臺幣( 下同)8
    0 元代價，向某真實姓名年籍不詳之成年人，購入仿冒上開
    「猴臉圖」圖樣之服飾30件後，於該時起，在桃園縣桃園市
    ○○路「雅芬服飾」店內，以每件100 元價格，多次販賣予
    不特定人牟利。嗣為警於98年12月12日晚間8 時10分許，在
    上址查獲，並扣得意圖販賣而公開陳列於上開店址內之仿冒
    上開「猴臉圖」圖樣服飾上衣11件。因認被告涉有違反商標
    法第82條販賣仿冒商標商品罪嫌等語。
  (三)按犯罪事實應依證據認定之，無證據不得認定犯罪事實。又
    不能證明被告犯罪者，應諭知無罪之判決，刑事訴訟法第15
    4 條第2 項、第301 條第1 項分別定有明文。又刑事訴訟上
    證明之資料，無論其為直接或間接證據，均須達於通常一般
    之人均不致有所懷疑，而得確信其為真實之程度，始得據為
    有罪之認定，若其關於被告是否犯罪之證明未能達此程度，
    而有合理懷疑之存在，致使無從形成有罪之確信，根據「罪
    證有疑，利於被告」之證據法則，即不得遽為不利被告之認
    定（最高法院76年台上字第4986號判例意旨參照）。
  (四)本件公訴人認被告涉有上開違反商標法之犯行，無非係以被
    告之供述、證人即告訴代理人王宗崴於警詢時之證述、商標
    註冊證、著作權權利保證書、認證書、扣案之服飾11件以及
    扣案服飾照片等為其主要論據。惟查:
  1.按凡因表彰自己之商品或服務，欲取得商標權者，應依本法
    申請註冊，商標法第2 條定有明文。又商標權人於經註冊指
    定之商品或服務，取得商標權，同法第29條第1 項亦定有明
    文。由上述規範意旨可知，我國商標權利之取得係採取註冊
    制度，亦即任何人如欲在我國取得商標權，應依法向商標專
    責機關申請註冊，經審查獲准註冊後，始取得獨占、排他之
    權利。
  2.本件公訴意旨雖指被告有於98年8 月某日至98年12月12日為
    警查獲時止，販賣及意圖販賣而公開陳列上開仿冒「猴臉圖
    」圖樣商標之服飾之行為，惟因告訴人張佩新所申請上開「
    猴臉圖」圖樣之商標分別係於99年12月16日及100 年3 月1
    日始經經濟部智慧財產局核准公告註冊，此有該局100 年3
    月4 日智商00265 字第10080052370 號函暨所附該局商標註
    冊簿影本3 紙附卷可稽，是被告此部分所為縱然屬實，然因
    其行為係於上開「猴臉圖」圖樣之商標經經濟部智慧財產局
    核准公告註冊而由告訴人張佩新取得專用權之前，揆諸上揭
    說明，自難認與商標法第82條之構成要件相符。又卷附上開
    公訴意旨所指商標註冊證，其內容係告訴人張佩新就「BABY
    CROSS 」圖樣之商標經核准公告註冊，權利期間為98年9 月
    1 日至108 年8 月31日止，而非上開「猴臉圖」圖樣之商標
    註冊證，且本件扣案服飾11件經本院勘驗後，均查無載有「
    BABY CROSS」圖樣之情形，此有本院勘驗筆錄1 份在卷足憑
    ，是依卷內現存之證據資料，尚難認被告有違反商標法第82
    條之罪行。此外，復查無其他積極證據足以證明被告確有違
    反商標法82條之罪行，揆諸上揭說明，此部分不能證明被告
    犯罪，自應為無罪之諭知，以昭審慎。
三、公訴不受理部分:
  (一)公訴意旨另略以: 被告陳雅芬知悉「猴臉圖」之圖樣屬告訴
    人張佩新享有著作財產權之美術著作，不得散布或意圖散布
    而公開陳列侵害他人著作財產權之重製物。竟基於散布侵害
    著作財產權重製物之犯意，於民國98年8 月間某日起，以每
    件80元代價，向某真實姓名年籍不詳之成年人，購入仿冒上
    開猴臉圖圖樣之服飾30件後，於該時起，在桃園縣桃園市○
    ○路「雅芬服飾」店內，以每件100 元價格，多次販賣予不
    特定人牟利。嗣為警於98年12月12日晚間8 時10分許，在上
    址查獲，並扣得意圖散佈而公開陳列之仿冒上開「猴臉圖」
    圖樣服飾上衣11件。因認被告亦涉有違反著作權法第91條之
    1 第2 項之明知係侵害著作財產權之重製物而散布罪嫌等語
    。
  (二)按告訴乃論之罪，告訴人於第一審言詞辯論終結前得撤回其
    告訴，告訴經撤回者，法院應諭知不受理之判決，刑事訴訟
    法第238 條第1 項、第303 條第3 款分別定有明文。經查，
    本件被告陳雅芬被訴涉犯違反著作權法第91條之1 第2 項之
    明知係侵害著作財產權之重製物而散布罪嫌，依同法第100
    條之規定，須告訴乃論，而告訴人張佩新業於本院審理中具
    狀撤回告訴，有刑事撤回告訴狀1 紙在卷可參，揆諸前開法
    律規定，應諭知不受理之判決。
據上論斷，應依刑事訴訟法第452 條、第301 條第1 項、第303
條第3 款，判決如主文。
本案經檢察官黃惠玲到庭執行職務。
中    華    民    國     100    年     4     月   14  日
                  刑事第二庭   審判長法  官  徐培元
                                     法  官  廖珮伶
                                     法  官  李麗珍
以上正本證明與原本無異。
如不服本判決應於收受判決後10日內向本院提出上訴書狀，並應
敘述具體理由。其未敘述上訴理由者，應於上訴期間屆滿後20日
內向本院補提理由書(均須按他造當事人之人數附繕本)「切勿逕
送上級法院」。
                            書記官  李靜華
中    華    民    國   100    年    4     月    11    日